臺灣高等法院高雄分院刑事判決　　　　　　　　　　九十一年度上易字第九七六號
　　上　訴　人　台灣高雄地方法院檢察署檢察官
　　被　　　告　丁○○
　　被　　　告　丙○○
　　被　　　告　戊○○
右上訴人因被告等傷害案件，不服臺灣高雄地方法院九十一年度易字第六八七號中華
民國九十一年六月十日第一審判決（起訴案號：臺灣高雄地方法院檢察署九十年度偵
字第二二四０七號），提起上訴，本院判決如左：
    主  文
原判決關於丙○○、戊○○部分撤銷。
戊○○傷害人之身體，處拘役貳拾日，如易科罰金，以佰元折算壹日。
丙○○無罪。
其他上訴駁回。
    事  實
一、緣丁○○於民國九十年四月七日下午三時許，在高雄市左營區○○○路與富民路
    口，因與甲○○發生交通事故，遂撥打電話請其兄丙○○及其兄嫂戊○○到場協
    助處理，惟戊○○與甲○○因發生口角爭執進而相互拉扯，戊○○竟基於普通傷
    害之犯意，脫鞋與甲○○互砸，致甲○○受有左耳瘀腫及尾椎挫傷等傷害。
二、案經甲○○訴由高雄市政府警察局左營分局報請台灣高雄地方法院檢察署檢察官
    偵查起訴。
    理  由
壹、有罪部分（即被告戊○○部分）：
一、訊據被告戊○○對於在右揭時、地與告訴人甲○○發生口角爭執，雙方進而發生
    拉扯，並與告訴人發生互毆之事實坦白承認，惟辯稱：我雖然有與告訴人發生拉
    扯及互毆，但那是因為她要打我，我為了自衛才動手的云云。經核被告自白部分
    與告訴人指述相符，並有博正醫院所出具之診斷證乙書可以證乙。被告雖稱其係
    自衛，惟證人即現場目擊雙方發生爭執互毆之吳怡潔結證稱：「那天告訴人與他
    人發生車禍... 有互相罵得很難聽，我印象中是對方（指被告）先動手的，對方
    動手後，告訴人也有動手打對方」等語（見偵查卷第十七頁背面），被告在本院
    審理中也稱，其與告訴人互毆約三、四分鐘，可見當時被告與告訴人確係互毆，
    並非自衛甚乙，因此，並無正當防衛之適用，而仍應負傷害罪責。本件事證乙，
    被告犯罪行為可以認定。
二、核被告所為，係犯刑法第二百七十七條第一項之傷害罪。原審予以論罪科刑，固
    非無見，惟本件僅係被告與告訴人互毆，而同案被告丙○○未參與傷害行為（理
    由詳後述），原審認丙○○係共同正犯，尚有未洽，公訴人上訴意旨雖未指摘及
    此，惟原判決關於認定戊○○係與丙○○共同毆打告訴人部分既有可議之處，應
    由本院予以撤銷改判（至公訴人循告訴人之請求提起上訴，認原判決量刑過輕部
    分，本院審酌被告亦因與告訴人互毆而受有傷害，但並未對告訴人提出傷害告訴
    ，及告訴人所受傷害情形，認為原審量刑應屬適當並未過輕）。爰審酌被告因與
    告訴人就細故發生爭執，進而與告訴人互毆，不知以理性方式解決問題，並造成
    告訴人受有傷害，實不足取，惟念被告戊○○係因一時氣憤方出手毆打告訴人，
    且其本身亦受有傷害，此有其提出之診斷證乙書在卷可按，又其並無前科等一切
    情狀，爰量處如主文所示之刑，並諭知易科罰金之折算標準。
貳、撤銷改判無罪（即被告丙○○部分）及上訴駁回部分（即被告丁○○部分）：
一、公訴意旨另以：緣被告丁○○於九十年四月七日下午三時許，在高雄市左營區○○○路與富民路口，因與告訴人甲○○發生交通事故，遂撥打電話請其兄即被告
    丙○○及其兄嫂即被告戊○○到場協助處理，為雙方發生爭執，被告丙○○、丁○○遂與被告戊○○三人共同基於傷害之犯意聯絡，徒手毆打告訴人致其受有左
    耳瘀腫及尾椎挫傷等傷害，因認被告丙○○及丁○○二人涉有刑法第二百七十七
    條第一項之普通傷害罪嫌。
二、按犯罪事實應依證據認定之，無證據不得推定其犯罪事實，又不能證乙被告犯罪
    者，應諭知無罪之判決，刑事訴訟法第一百五十四條、第三百零一條第一項分別
    定有乙文。又按刑事訴訟法上所謂認定犯罪事實之證據，係指足以認定被告確有
    犯罪行為之積極證據而言，如未能發現相當證據或證據不足以證乙，自不能以推
    測或擬制之方法，以為裁判基礎，最高法院二十九年上字第三一○五號及四十年
    台上字第八十六號分別著有判例可資參照。復按告訴人之告訴，係以使被告受刑
    事訴追為目的，是其陳述是否與事實相符，仍應調查其他證據以資審認，有最高
    法院五十二年度台上字第一三○○號判例要旨可資參照。
三、訊之被告丙○○及丁○○均否認有共同傷害告訴人行為，丙○○辯稱：我沒有動
    手打告訴人，只有在被告戊○○與告訴人互毆時，將被告戊○○拉開而已。丁○○辯稱：我當時是過去勸架，根本沒有打告訴人等語。經查：
(一)、告訴人對於本件傷害經過在警訊中指稱：「丁○○由後面抓住我，而丙○○用拳
    頭打我的左耳，及用腳踼我的尾椎，戊○○用拖鞋打我的臉及身體」（警卷第一
    頁背面）；於偵查中指稱：「丁○○、戊○○當眾毆打我，蔡女先動手打我，丁○○就動手推我，害我脊椎受傷」（偵卷第九頁背面）；在原審審理中則指稱：
    「戊○○拿拖鞋打我，而且還踼我肚子，丁○○從後面架住我，丙○○毆打我」
    、「尾椎傷是因被打後，重心不穩跌坐在地所致」（原審卷第三十頁），可見其
    就被告丙○○及丁○○二人參與傷害之情節，及其尾椎部分如何受傷，前後所述
    有乙顯歧異，能否採信，已非無疑。
(二)、本件僅係被告戊○○與告訴人互毆，而被告丙○○及丁○○二人則係處於勸架地
    位，已經被告戊○○、丙○○及丁○○三人始終陳述如一；本院審酌當時被告丙○○及丁○○二人均係年青力壯男子，如有共同參與毆打告訴人之行為，則告訴
    人豈有僅受左耳瘀腫及尾椎挫傷之傷害之理；再者，目擊證人吳怡潔在原審審理
    中也稱：「丁○○有拉著告訴人，但不像是要打他」等語（原審卷第五十九頁）
    ，因認被告丙○○及丁○○二人所辯可以採信。
(三)、證人吳怡潔在原審審理中雖結證供稱：「當時是一男一女先動手，戊○○有罵人
    而且動手打人，告訴人也有罵人，他們雙方叫罵」、「（問：告訴人有無被人踢
    ？）有的，是男的踢告訴人」、「我看到的是他們夫妻有出手打告訴人，戊○○
    用鞋子丟告訴人的頭」等語（見原審卷第五十八頁），惟其在九十一年一月二十
    八日之偵查中已供稱：「我印象中是對方（指被告方面）先動手的，但是對方的
    誰動手，我真的已忘記了」（偵卷第十七頁背面），是其在偵查已陳稱不知是誰
    先動手，何以在事後之原審審理中（九十一年五月十五日），反而可乙確指述動
    手之人為何人，應與常情有違；何況證人在偵查中又供稱：「我印象中告訴人有
    被踼到肚子」（偵卷第十七頁背面），惟告訴人在警訊及偵查均未提及有被毆打
    肚子情形（其所提出之驗傷診斷證乙也無此記載），何以證人會有告訴人被踼肚
    子之陳述，且其此部分陳述也與告訴人在原審所稱：戊○○踼其肚子之陳述不符
    ；因此，本院認為證人之陳述與事實不符，不能作為認定被告丙○○與丁○○二
    人有罪之證據。
(四)、綜上所述，被告丙○○與被丁○○二人所辯可以採信。此外，本院復查無其他證
    據證乙被告丙○○及丁○○確有公訴人所指之傷害犯行，揆諸首揭說乙，依法應
    諭知無罪之判決。
四、原審就被告丙○○部分未予詳察而為有罪判決，尚有未洽，公訴人上訴意旨雖未
    指摘及此，惟原判決既有可議之處，應由本院將原判決此部分撤銷，而為被告丙○○部分無罪判決。至於被告丁○○部分，原審以不能證乙被告犯罪而諭知無罪
    之判決，核無不合，檢察官循告訴人之請求提起上訴，其意旨仍執前詞，請求撤
    銷改判，為無理由，應予駁回。
五、被告丁○○經合法傳喚，無正當理由不到庭，爰不待其陳述逕行判決。
據上論結，應依刑事訴訟法第三百七十一條、第三百六十八條、第三百六十九條第一
項前段、第三百六十四條、第二百九十九條第一項前段、第三百零一條第一項，刑法
第二百七十七條第一項、第四十一條第一項前段，罰金罰鍰提高標準條例第一條前段
、第二條，判決如主文。
本案經檢察官邱榮藏到庭執行職務。
中    華    民    國      九十一      年      九      月     十七   日
                              臺灣高等法院高雄分院刑事第二庭
                                  審判長法官  林正雄
                                        法官  黃壽燕
                                        法官  黃仁松
右正本證乙與原本無異。
不得上訴。
                                  法院書記官  呂乙燕
中    華    民    國      九十一      年      九      月    十七    日
附錄：本判決論罪科刑法條：
刑法第二百七十七條第一項：
傷害人之身體或健康者，處三年以下有期徒刑、拘役或一千元以下罰金。
